臺灣臺中地方法院臺中簡易庭民事判決  
                                   110年度中簡字第2495號
原      告  薛文惠  
訴訟代理人  吳榮昌律師
複 代 理人  曾彥程律師
            劉士睿律師
被      告  賴明宏  
訴訟代理人  陳盈壽律師
複 代 理人  廖珮羽律師
上列當事人間損害賠償事件，原告就本院110年度交易字第450號
刑事案件提起附帶民事訴訟（110年度交附民字第159號），經本
院刑事庭裁定移送前來，於民國111年5月19日言詞辯論終結，本
院判決如下：
    主      文
被告應給付原告新臺幣壹拾捌萬參仟柒佰參拾伍元及自民國一一
０年四月十三日起至清償日止，按年息百分之五計算之利息。
原告其餘之訴駁回。
訴訟費用由被告負擔百分之二十五，餘由原告負擔。
本判決原告勝訴部分得假執行，被告如以新臺幣壹拾捌萬參仟柒
佰參拾伍元為原告預供擔保或提存，得免為假執行。
    事實及理由
一、原告起訴聲明請求被告給付新臺幣（下同）120萬元及利息
    ，後減縮再擴張聲明如後開原告聲明所示（見中簡卷第62-6
    3、97頁），依民事訴訟法第255條第1項第3款規定，應予准
    許。
二、原告主張：
  ㈠被告於民國109年3月28日上午7時37分許，駕駛車牌號碼000-
    0000號自用小客車，沿臺中市大里區環河路1段快車道由東
    往西方向行駛，行經該路段與中投東路3 段交岔路口前時，
    本應注意轉彎車應讓直行車先行，而依當時天氣雖陰、路面
    濕潤，然有日間自然光線、路面無缺陷、無障礙物且視距良
    好，並無不能注意之情事，竟疏未注意及此，貿然駕車右轉
    彎前往中投東路3段，適原告騎乘車牌號碼000-000號普通重
    型機車（下稱系爭機車）在同路段慢車道自同向右後方行駛
    至該處，閃避不及緊急煞車後失控倒地，受有左側腕部挫傷
    、左側遠端橈骨骨折、左側膝部、雙足踝擦挫傷等傷害，爰
    依侵權行為之法律關係，請求被告賠償損害：
　　1.醫療費用：5萬9296元（詳如附表所示）。
　　2.交通費用：7210元（詳如附表所示）。
　　3.看護費用：原告住院時因生活無法自理，須聘請專人照護
       以維持生活，原告請其妹妹看護7天，又本國籍全日看護
      費用為一日2400元，故請求看護費用1萬6800元（2400元×
      7日＝16800元)。　
　　4.不能工作損失：原告為合格之居家照服員，以居家照服員
      最低月薪3萬2000元計算，原告因本件事故休養3個月，不
      能工作造成薪資損失共計9萬6000元(32000元×3＝96000)。
    5.將來復健費用：原告至今仍未復原，手部傷勢仍持續感到
      疼痛，必須持續復健，預估復健費用需2萬元。
    6.補品費用：原告因本件車禍進行手術，花費3萬元購買補
      品。
　　7.機車修理費：系爭機車因車禍受損，經車行口頭評估修繕
      費用為2500元。
    8.慰撫金：原告因本件車禍受傷，至今未復原，仍疼痛不止
      ，必須持續復健，無法正常生活及工作，精神上受有痛苦
      ，而被告駕駛賓士休旅車，雙方經濟資力懸殊，請求被告
      賠償精神慰撫金55萬元。
  ㈡綜上，原告所受損害共計78萬1806元，扣除強制險給付3萬99
    45元，被告應賠償原告74萬1861元。並聲明：⑴被告應給付
    原告74萬1861元及自起訴狀繕本送達翌日起至清償日止，按
    年息百分之5計算之利息。⑵願供擔保請准宣告假執行。
三、被告則以：
　㈠依被告之車輛行車紀錄器顯示，於影片時間55秒時，被告依
    標線指示於右轉車道減速準備右轉，斯時原告騎乘機車，因
    車速過快加上路面因雨濕滑，於剎車時自行摔倒，從頭至尾
    未與被告所駕駛車輛發生任何碰撞及擦撞，故被告並無任何
    肇責或過失。縱被告有過失，原告亦有未注意車前狀況、遇
    狀況操作失控摔倒之過失。
　㈡附表編號1-10、16所示之醫療費用係原告分別至4家復健診 
    所所支出，惟原告並未提出需至復健科回診之診斷證明，該
    醫療費用應與本件事故無關，且原告須到4家不同之復健診
    所回診，有違一般人就診習慣之經驗法則。又附表編號11、
    13、17-19所示之醫療費用係原告分別至4家骨科診所所支出
    ，惟原告亦未提出需至骨科回診之診斷證明，該醫療費用應
    與本件事故無關，且原告須到4家不同之骨科診所回診，有
    違一般人就診習慣之經驗法則。另附表編號12、14-15所示
    之醫療費用亦與本件事故無關。
　㈢原告請求之上開醫療費用並無理由，故原告上開就醫所支出
    之交通費用亦無理由，又附表編號20所示之交通費用距本件
    車禍事故已逾3個月，原告予以爭執，況依原告所述，其並
    無工作、生活陷入困頓，斷不可能搭乘計程車較高昂之交通
    工具就診，且原告是否確有交通費用之支出，亦有疑問。又
    國軍臺中總醫院附設民眾診療服務處（下稱國軍臺中總醫院
    ）109年5月3日診斷證明並無記載原告住院9日需專人照顧，
    何來需要看護之必要，另看護費用應以每日2000元計算。再
    者，國軍臺中總醫院109年5月3日診斷證明書記載「宜休養
    參個月」是否為本件事故所致，原告須舉證證明之，且原告
    並非本件事故才無工作，縱原告有居家照服員之證明，亦不
    能證明其原本所從事之工作為居家照服員，1個月薪水有達3
    萬2000元，如原告因本件事故有不能工作之損失，原告之薪
    資應以109年之基本工資2萬3800元為計算依據。
　㈣原告所提之國軍臺中總醫院109年5月3日診斷證明書未提及原
    告有復健及服用補品之必要，且原告未提出計算依據說明何
    以未來復健費用為2萬元，亦未提出任何單據證明其有支出
    補品費用3萬元，又原告無提出無任何單據證明機車受損之
    修繕費用為2500元，另原告請求慰撫金過高等語置辯。
　㈤答辯聲明：⑴駁回原告之訴。⑵如受不利判決，願供擔保請准
    免為假執行。
四、得心證之理由：
  ㈠原告主張被告於前揭時、地駕駛車牌號碼000-0000號自用小
    客車行至該交岔路口時，因轉彎車並未暫停讓直行之原告機
    車先行而有過失，原告為閃避，緊急煞車而失控倒地，受有
    左側腕部挫傷、左側遠端橈骨骨折、左側膝部、雙足踝擦挫
    傷等情，業據其提出診斷證明書附卷可稽（見中簡卷153頁
    ）。被告涉嫌過失傷害案件，經本院110年度交易字第450號
    刑事判決判處被告過失傷害罪刑（處有期徒刑2月，得易科
    罰金），被告不服提起上訴，復經臺灣高等法院臺中分院駁
    回上訴確定，有上開刑事判決在卷可考（見中簡卷第15-22
    、71-83頁），被告抗辯其無過失，並未提出證據證明，空
    言抗辯自不足採。被告駕駛汽車肇事過失侵害原告身體之事
    實，洵可認定為真正。
　㈡按因故意或過失，不法侵害他人之權利者，負損害賠償責任
    ；汽車、機車或其他非依軌道行駛之動力車輛，在使用中加
    損害於他人者，駕駛人應賠償因此所生之損害；不法侵害他
    人之身體或健康者，對於被害人因此喪失或減少勞動能力或
    增加生活上之需要時，應負損害賠償責任；不法侵害他人之
    身體、健康、名譽、自由、信用、隱私、貞操，或不法侵害
    其他人格法益而情節重大者，被害人雖非財產上之損害，亦
    得請求賠償相當之金額；不法毀損他人之物者，被害人得請
    求賠償其物因毀損所減少之價額，民法第184條第1項前段、
    第191條之2前段、第193條第1項、第195條第1項前段、第19
    6條定有明文。本件被告駕駛汽車肇事致使原告受傷及機車
    受損，原告訴請被告賠償損害自屬有據。茲就原告請求被告
    賠償損害之項目及金額是否有理，逐項論述如次：
  1.醫療用品費用部分：原告主張因傷支出醫療費用5萬9296元
    ，業據其提出醫療費用明細及醫療費用收據附卷可稽（見中
    簡卷第105、131-145、169頁），被告抗辯原告至4家復健科
    診所（附表編號1-10、16）及4家骨科診所（附表編號11、1
    3、17-19）就診有違一般就診習慣，且未提出診斷證明，此
    部分醫療費用與本案無關，另所提中醫診所、博睿診所及康
    膚藥局費用（附表編號12、14-15）亦與本案無關，原告於1
    09年4月26日至國軍臺中總醫院手術住院9日及111年1月10日
    至國軍臺中總醫院就診費用應與本事故無關云云。查原告因
    「左側遠端橈骨骨折」，於109年4月26日至國軍臺中總醫院
    住院，於109年4月27日接受開放性復位併鈦合金骨板內固定
    手術，於109年5月4日出院，有診斷證明書在卷可佐（見中
    簡卷第153頁），經本院向國軍臺中總醫院函詢結果，原告
    之左橈骨骨折應是車禍所受傷害，原告於111年1月10日至國
    軍臺中總醫院就診係為追蹤左橈骨骨折術後癒合狀況，與本
    件車禍傷害有關，有國軍臺中總醫院111年4月14日醫中企管
    字第1110003677號函在卷可參（見中簡卷第185頁），被告
    抗辯原告於109年4月26日至國軍臺中總醫院手術住院費用及
    111年1月10日至國軍臺中總醫院就診費用與本事故無關云云
    ，自不足採，且被告嗣亦就此部分醫療費用（附表編號20、
    21）表明不爭執（見卷第194頁）。又原告既至111年1月10
    日仍在追蹤治療其車禍所致左橈骨骨折傷害，其提出復健科
    診所（附表編號1-10、16）、骨科診所（附表編號11、13、
    17-19）之醫療費用，應與原告傷勢相關，被告抗辯與本案
    無關云云，並不足採。原告所提中醫診所醫療費用單據（附
    表編號12、見中簡卷第135頁），治療項目「腕、左、腕骨
    、針灸處理」，核與原告左橈骨骨折傷勢位置相符，被告抗
    辯與本案無關云云，並不足採。原告所提博睿診所費用單據
    之就診項目不明（附表編號14、見中簡卷第137頁），康膚
    藥局費用單據藥品項目為「皮膚止癢」（附表編號15、見中
    簡卷第137頁），別無證據證明與本件車禍傷勢有關，此部
    分金額266元應予剔除，剔除後，原告得請求醫療費用5萬90
    30元（59296元－266元＝59030元）。
　2.交通費用部分：依前開國軍臺中總醫院函，原告因傷行動不
    便，往返醫院就診需搭乘計程車，期間約需3個月（見中簡
    卷第185頁），原告於109年4月26日至國軍臺中總醫院住院
    手術，於109年5月4日出院，堪認原告傷後至109年8月4日往
    返醫院就診需搭乘計程車。依原告提出就醫及交通費明細（
    見中簡卷第105頁），原告於109年4月26日至109年8月3日就
    診由住家往來醫院所需計程車費為3770元（附表編號1-10、
    21）。原告雖未提出計程車費用單據，其就醫既有搭乘計程
    車之必要，縱實際上未搭乘而由親人自行駕車接送，此種親
    屬支出勞力時間及費用，亦可評價為金錢，而不能嘉惠於加
    害人，仍應認原告受有相當於計程車資之交通費損害，始符
    公平原則（最高法院106年度台上字第749號判決參照）。是
    原告請求被告賠償交通費用3770元，應予准許，逾此部分，
    為無理由，不能准許。
  3.看護費用部分：查原告因傷生活不能自理需專人照顧3個月
    （全日），有前開國軍臺中總醫院函可參（見中簡卷第185
    頁），原告主張因傷由家屬看護7日堪認為真正。按親屬間
    之看護，縱因出於親情而未支付該費用，然其所付出之勞力
    ，顯非不能以金錢為評價，此種基於身分關係之恩惠，自不
    能加惠於加害人，而應比照一般看護情形，認被害人受有相
    當看護費之損害，命加害人賠償，始符民法第193條第1項所
    定「增加生活上需要」之意旨（最高法院88年度台上字第17
    71號、89年度台上字第1749號判決參照）。原告雖未提出支
    付看護費用收據，惟原告既實際上有看護必要，並陳明由其
    親屬實施照護，揆之前揭判決意旨，非不得請求賠償相當看
    護費之損害。參酌本院職務上已知臺中市病患家事服務職業
    公會看護收費標準，全日班看護費用2400元，原告係由親屬
    照護，親屬不具專業看護證照及技能，所為一般居家照護之
    勞費，不能等同具專業看護人員之費用，原告主張以每日全
    日看護費用2400元為計算標準尚屬過高，應以每日全日看護
    費用2000元計算為適當。依此標準計算7日看護費用為1萬40
    00元（7日×2000元＝14000元），是原告請求看護費用1萬400
    0元，應予准許，逾此部分，為無理由，不能准許。
  4.工作收入損失部分：查原告因傷不能工作期間約3個月（109
    年5月4日至109年8月4日），有前開國軍臺中總醫院函可參
    （見中簡卷第185頁），原告主張因傷3個月不能工作，應屬
    可採。按身體或健康受侵害，而減少勞動能力者，其減少及
    殘存勞動能力之價值，不能以現有之收入為準，蓋現有收入
    每因特殊因素之存在而與實際所餘勞動能力不相符合，現有
    收入高者，一但喪失其職位，未必能自他處獲得同一之待遇
    ，故所謂減少及殘存勞動能力之價值，應以其能力在通常情
    形下可能取得之收入為標準，不能以一時一地之工作收入為
    準（最高法院61年台上字第1987號判例、109年度台上字第1
    341號判決參照）。原告為合格居家照服員，有長照服務人
    員證明在卷可佐（見中簡卷第147頁），又衛福部於107年1
    月推行長照給付新制，於107年4月30日發函各地方政府明定
    全職居家照顧服務員月薪至少3萬2000元，有新聞報導在卷
    可憑（見中簡卷第151頁），原告主張每月通常可得收入為3
    萬2000元應屬可信。依此計算原告因傷不能工作所受損害為
    9萬6000元（32000元×3個月＝96000元），原告請求被告賠償
    不能工作損失9萬6000元，核屬有據，應予准許。
　5.將來復健費用、補品費用及機車修理費部分：原告主張將來
    持續復健費用2萬元及支出補品費用3萬元、機車修理費2500
    元，並未舉證證明確有將來復健需費2萬元必要，且未舉證
    證明有購買補品必要及支出3萬元，就機車受損支出修理費2
    500元亦未舉證證明，此部分請求均不能准許。
　6.精神慰撫金部分：按不法侵害他人之身體及名譽，被害人受
    有非財產上損害，請求加害人賠償相當金額之慰撫金時，法
    院對於慰撫金之量定，應斟酌實際加害情形、所造成之影響
    、被害人所受精神上痛苦之程度、雙方之身分、地位、經濟
    狀況及其他各種情形，以核定相當之數額（最高法院47年台
    上字第1221號、51年台上字第223 號、76年台上字第1908號
    判例參照）。查原告於109年3月28日車禍後，持續就診治療
    ，並於109年4月26日至國軍臺中總醫院住院手術，於109年5
    月4日出院，至111年1月10日仍持續返診，嚴重影響原告行
    動及生活，堪認其肉體及精神受相當之痛苦。參酌卷附兩造
    稅務電子閘門財產所得調件明細表（見證物袋）所示兩造財
    產所得，原告陳明其為國中肄業，傷後無工作收入，名下有
    家人共有之不動產等語（見中簡卷第63頁），被告陳明其為
    高職畢業，擔任送貨員，月入3萬元，名下無不動產等語（
    見中簡卷第68頁）。本院斟酌兩造身分、地位及經濟狀況、
    本件車禍發生始末及原告所受精神上痛苦等情狀，認原告請
    求被告賠償非財產上損害應以20萬元為適當，逾此數額之請
    求，即為無理由。
　㈢按損害之發生或擴大，被害人與有過失者，法院得減輕賠償
    金額，或免除之，民法第217條第1項定有明文。又所謂被害
    人與有過失，只須其行為為損害之共同原因，且其過失行為
    並有助成損害之發生或擴大者，即屬相當（最高法院96年度
    台上字第2324號判決參照）。查本件車禍係在臺中市大里區
    區環河路與中投東路交岔路口，該路口寬廣視線良好，原告
    應得注意其左前方被告駕駛車輛靠右偏駛動態，原告如能縝
    密注意車前狀況，應得及時反應減速，不至於因緊急剎車而
    失控倒地，即有相當機會可避免事故發生，認本件原告應負
    10分之4責任，被告則應負10分之6之責任，方屬公允，準此
    ，原告得請求被告賠償之金額，經過失相抵後為22萬3680元
    【(59030元＋3770元＋14000元＋96000元＋200000元)×6/10＝223
    680元）。
  ㈣按保險人依本法規定所為之保險給付，視為被保險人損害賠
    償金額之一部分；被保險人受賠償請求時，得扣除之，強制
    汽車責任保險法第32條定有明文。原告陳明已領取汽車強制
    責任保險金給付3萬9945元，有保險給付通知書在卷可參（
    見中簡卷第85頁）扣除結果，原告得請求被告賠償之金額為
    18萬3735元（223680元－39945元＝183735元）。
　㈤末按「給付無確定期限者，債務人於債權人得請求給付時，
    經其催告而未為給付，自受催告時起，負遲延責任。其經債
    權人起訴而送達訴狀，或依督促程序送達支付命令，或為其
    他相類之行為者，與催告有同一之效力。」，「遲延之債務
    ，以支付金錢為標的者，債權人得請求依法定利率計算之遲
    延利息。但約定利率較高者，仍從其約定利率。」，民法第
    229條第2項、第233條第1項定有明文。原告所提民事起訴狀
    繕本於110年4月12日送達被告（送達證書見附民卷第13頁）
    ，被告自受起訴狀送達時起負遲延責任，並應自翌日即110
    年4月13日起加付法定遲延利息。
五、從而，原告依民法第184條第1項前段、第191條之2、第193
    條第1項、第195條第1項前段規定，請求被告給付18萬3735
    元及自起訴狀送達翌日即110年4月13日起至清償日止，按年
    息百分之5計算之利息，為有理由，應予准許，逾此部分之
    請求，為無理由，應予駁回。
六、本件係就民事訴訟法第427條第2項第11、12款訴訟適用簡易
    程序為被告敗訴之判決，爰依民事訴訟法第389條第1項第3 
    款規定，依職權宣告假執行，並依被告聲請諭知被告預供擔
    保或提存，得免為假執行。原告就此勝訴部分陳明願供擔保
    請准宣告假執行，僅係促使本院職權發動，毋庸為准駁之諭
    知。至原告敗訴部分，其假執行之聲請失所依附，應併予駁
    回。
七、本件事證已臻明確，兩造其餘攻擊防禦之方法，核與判決之
    結果不生影響，無庸逐一論究，併此敘明。
八、據上論結，本件原告之訴為一部有理由，一部無理由，依民
    事訴訟法第436條第2項、第79條、第389條第1項第3款、第3
    92條第2項，判決如主文。
中　　華　　民　　國　　111 　年　　6 　　月　　16　　日
                  臺灣臺中地方法院臺中簡易庭
                                  法  官  熊祥雲
以上正本係照原本作成。
如不服本判決，應於送達後20日內，向本院提出上訴狀並表明上
訴理由，如於本判決宣示後送達前提起上訴者，應於判決送達後
20日內補提上訴理由書（須附繕本），如委任律師提起上訴者，
應一併繳納上訴審裁判費。
中　　華　　民　　國　　111 　年　　6 　　月　　16　　日
                                  書記官  王麗麗　　
附表：　　　　　
編號 日  期 醫療院所   醫療費用 交通費用 1 109年7月14日 冠達復健科診所    200元（見中簡卷第131頁）   360元 2 109年7月15日 同上    50元（見中簡卷第131頁）   360元 3 109年7月16日 同上    50元（見中簡卷第131頁）   360元 4 109年7月21日 凱旋復健科診所    150元（見中簡卷第131頁）   330元 5 109年7月21日 冠達復健科診所    50元（見中簡卷第131頁）   360元 6 109年7月22日 同上    50元（見中簡卷第133頁）   360元 7 109年7月23日 同上    50元（見中簡卷第133頁）   360元 8 109年7月27日 同上    200元（見中簡卷第133頁）   360元 9 109年7月28日 同上    50元（見中簡卷第133頁）   360元 10 109年8月3日 陳彥鈞復健科診所    200元（見中簡卷第133頁）   340元 11 109年10月27日 王介山骨科外科診所    200元（見中簡卷第133頁）   280元 12 109年11月5日 圓扶原中醫診所    150元（見中簡卷第135、169頁）   390元 13 109年11月12日 郭大添骨折診所    350元（見中簡卷第135頁）   360元 14 110年2月17日 博睿診所    200元（見中簡卷第137頁）   520元 15 110年5月13日 康膚藥局    66元（見中簡卷第137頁）   280元 16 110年7月26日 精武復健科診所    150元（見中簡卷第139頁）   240元  17 110年8月9日 上禾骨科診所    200元（見中簡卷第139頁）   520元  18 110年7月31日 王介山骨科外科診所    200元（見中簡卷第141頁）   280元  19 110年8月17日 戴明勳骨外科診所    150元（見中簡卷第141頁）   350元  20 111年1月10日 國軍台中總醫院    200元（見中簡卷第143頁）   220元  21 109年4月26日～109年5月4日 國軍台中總醫院  56380元（見中簡卷第145頁）   220元               合計 5萬9296元 7210元